【裁判字號】    92,上易,1426
【裁判日期】    920624
【裁判案由】    傷害
【裁判全文】
臺灣高等法院刑事判決                          九十二年度上易字第一四二六號
  上 訴 人
  即 被 告  丁○○
  輔佐人即
  被告之女  丙○○
右上訴人因傷害案件，不服臺灣板橋地方法院九十一年度易字第三五０四號，中華民
國九十二年四月七日第一審判決（起訴案號：臺灣板橋地方法院檢察署九十一年度偵
字第二０二一０號），提起上訴，本院判決如左：
    主  文
上訴駁回。
    事  實
一、丁○○於民國（下同）九十一年八月二日十時許，在臺北縣樹林市○○路堤防外
    菜園之通道上，因甲○○持鋤頭柄欲移開丁○○在其二人相鄰菜園間通道上所設
    置之水泥柱路障，丁○○見狀心生不滿，即持其所有之鋤頭前去質問，丁○○將
    其鋤頭放在一旁，雙方一言不合，甲○○即持鋤頭柄欲打丁○○，遭身材高大之
    丁○○搶下，丁○○即基於傷害之故意，持甲○○所有之鋤頭柄毆打甲○○之頭
    部、背部及胸部等部位，甲○○雖以右手阻擋，仍受有：（１）頭部外傷併頭皮
    撕裂傷，（２）胸部挫傷（起訴書誤載為臉部挫傷，（３）右膝、右肘、背部挫
    傷，（４）左臉頰瘀血，（５）右手第四指及右手中指指骨骨折，（６）牙齒斷
    裂等傷害，並因而昏厥在地上，丁○○見甲○○倒在地上即未再攻擊；此時正在
    菜園內割草之乙○○，聞聲出來見甲○○倒在地上，即將丁○○推開，丁○○本
    於先前傷害之概括犯意，再持甲○○所有之鋤頭柄毆打乙○○胸、背部等部位，
    致乙○○受有：（１）胸部下背、左手前臂、左大腿挫傷，（２）左大腿擦傷等
    傷害。乙○○逃開後，又返回現場，並基於傷害之故意，持其所有之小鐮刀一把
    ，揮向丁○○，而將丁○○之右前臂割傷，並受有：（１）右前臂割裂傷約八公
    分，（２）左手背擦傷之傷害（乙○○傷害部分，業經原審判處拘役三十日確定
    ）。嗣乙○○隨即叫醒昏厥之甲○○，將之扶起後搭車就醫。
二、案經被害人甲○○、乙○○訴由台北縣政府警察局樹林分局報請臺灣板橋地方法
    院檢察署檢察官偵查起訴。
    理  由
一、訊據上訴人即被告丁○○，對於右開時、地先後以甲○○所有之鋤頭柄打傷甲○○及乙○○之事實，固不否認，惟辯稱：「鋤頭柄是甲○○的，鋤頭是我的。甲○○先動手打我，我們二人互毆時，他的太太乙○○過來，乙○○拿小鐮刀砍我
    。我沒有拿鋤頭，乙○○以小鐮刀傷我時，我才拿甲○○的鋤頭柄打他們。」等
    詞。
二、本院查：
（一）被告丁○○，對於右開時、地先後以甲○○所有之鋤頭柄打傷甲○○及乙○○
      之事實，業於偵、審中供承不諱，且經告訴人甲○○、乙○○於警訊、偵查中
      及本院審理中均指訴被告丁○○毆打伊受傷等語明確，而被告丁○○毆打甲○○受傷部分，並據乙○○證述無訛，又告訴人甲○○、乙○○分別受有如事實
      欄所示之傷害，並有亞東紀念醫院診斷證明書共四紙在卷（偵查卷第十六頁之
      一至四）可憑。
（二）雖被告丁○○仍辯稱：係甲○○先以鋤頭柄毆打伊，兩人因而互毆，在混亂中
      伊才搶走甲○○之鋤頭柄，再以該鋤頭柄毆打甲○○云云，惟不惟告訴人甲○○堅詞否認其事，且復無其他積極證據足資證明告訴人甲○○有先持鋤頭柄或
      以手毆傷被告丁○○之事實，是被告所辯甲○○先與其發生互毆云云，即非可
      採。
（三）至同案被告甲○○及乙○○雖均指訴被告丁○○當時係持其自己所有之鋤頭毆
      打甲○○，並於毆打時口中以阿美語言狂喊「打給他死」等語，告訴人指陳被
      告丁○○當時係基於殺人之故意，因而認被告涉有殺人未遂罪嫌云云，惟查：
    (1)、訊據被告丁○○，則堅決否認當時係以其所有之鋤頭毆打甲○○之頭部及有
        出言狂喊「打給他死」情事，並辯稱：伊係將鋤頭置於一旁，並於搶下甲○○手上之鋤頭柄，再以鋤頭柄毆打甲○○等語。
    (2)、本院就告訴人甲○○受傷當時就診時之傷口外觀以觀，亦無法判斷傷口究係
        遭鋤頭或鋤頭柄所打傷等情，此並有亞東醫院九十二年一月三十日亞歷字第
        九二六四一０二０五號函附卷（一審卷第四十二頁）可參。
    (3)、再者，本件案發後，檢警單位並未將上開鋤頭及鋤頭柄扣案，分別驗明其上
        血跡係屬何人所有；又依案發後所拍攝之現場及鋤頭等照片所示，該鋤頭是
        否沾有血跡，並不明顯，反而是告訴人甲○○所有之鋤頭柄上沾有多處血跡
        ，亦有該照片附於偵查卷可按（詳偵卷第十八頁至二十一頁）；另參以被告
        丁○○之身材較告訴人甲○○高大，是被告辯稱：其自身材較小之甲○○搶
        下鋤頭柄云云，核與常理並不相違，是其所辯其係以鋤頭柄毆打吳信一等語
        ，即堪採信。
      由上列所述，被告丁○○既未持其自己所有殺傷力較強之鋤頭毆打甲○○，而
      僅以其自甲○○手中搶下之鋤頭柄毆打甲○○，顯見，其當時應無要致甲○○
      於死之殺人故意，且本件衝突係導因於甲○○持鋤頭柄欲移開丁○○在其二人
      相鄰菜園間通道上所設置之水泥柱路障，而致丁○○見狀心生不滿，其二人原
      並無深仇大恨，丁○○亦應無殺害甲○○之犯罪動機；而甲○○雖受有頭部外
      傷併頭皮撕裂傷及牙齒斷裂等如事實欄所載之傷害，惟其傷害尚非係可能造成
      被告立即死亡之傷勢，經查復無其他積極事證足資證明被告丁○○有殺人之故
      意，即難僅憑告訴人甲○○所受之傷勢，遽以論定被告涉有殺人未遂之犯行。
三、綜上所述，被告丁○○之傷害犯行，因事證明確，堪予認定，應予依法論科。核
    被告丁○○所為，係犯刑法第二百七十七條第一項之傷害罪；被告丁○○先後傷
    害甲○○、乙○○之犯行，其時間緊接，所犯罪名相同，顯係基於概括之犯意為
    之，為連續犯，應依刑法第五十六條之規定以一罪論，並加重其刑。公訴意旨認
    被告丁○○係同時傷害甲○○、乙○○之身體，為想像競合犯，不無誤會，併予
    敘明。
四、原審援引刑法第二百七十七條第一項、第五十六條、第四十一條第一項，罰金罰
    鍰提高標準條例第一條前段、第二條等規定，審酌被告丁○○之品行、犯罪之動
    機、目的、被告丁○○身材魁武，竟以鋤頭柄猛力毆打甲○○，其手段兇殘，並
    造成甲○○受傷多處，及其犯罪時所受之刺激、被告丁○○犯罪後均未與告訴人
    甲○○達成和解等一切情狀，量處有期徒刑六月，並諭知有期徒刑如易科罰金，
    其折算標準為以參佰元折算一日，其認事用法核無不合，其量刑亦稱妥適；本件
    被告丁○○之上訴意旨，泛言指摘原判決此部分不當，難認為有理由，應予駁回
    。
五、據上論斷，應依刑事訴訟法第三百六十八條，判決如主文。
本案經檢察官陳明光到庭執行職務。
中      華      民      國    九十二    年      六      月    二十四    日
                              臺灣高等法院刑事第十六庭
                                  審判長法  官  許  增  男
                                        法  官  陳  孟  瑩
                                        法  官  周  煙  平
右正本證明與原本無異。
不得上訴。
                                        書記官  高  柑  柏
中      華      民      國    九十二    年      六      月    二十四    日
附錄本案論罪科刑法條全文：
刑法第二百七十七條第一項：傷害人之身體或健康者，處三年以下有期徒刑、拘役或
一仟元以下罰金。


司法院資訊處製作；財團法人民間司法改革基金會備份。
